【裁判字號】    97,交抗,1801
【裁判日期】    971112
【裁判案由】    違反道路交通管理處罰條例
【裁判全文】
臺灣高等法院交通事件裁定            97年度交抗字第1801號
抗  告  人
即受處分人  甲○○
上列抗告人因違反道路交通管理處罰條例案件，不服臺灣基隆地
方法院，中華民國97年6月30日所為裁定（97年度交聲字第106號
），提起抗告，本院裁定如下：
    主  文
抗告駁回。
    理  由
一、本件原裁定如附件所示。
二、經核原裁定認事用法，洵無違誤。抗告人即受處分人提起抗
    告，猶執前詞，以其通過臺北縣汐止市○○○路與仁愛路口
    下一個路口十幾秒後，警察才駛近告發闖紅燈，且警員證稱
    抗告人駕車「車子開的慢慢的」與半夜闖紅燈之經驗法則不
    符，否認有闖紅燈之違規行為云云。
三、惟按法院受理交通事件，準用刑事訴訟法之規定；其處理辦
    法，由司法院會同行政院定之，道路交通管理處罰條例第89
    條定有明文。又聲明異議案件之處理，除準用刑事訴訟法有
    關規定外，依道路交通案件處理辦法之規定處理之；交通法
    庭就聲明異議之案件，必要時，得訊問受處分人及其他關係
    人，並得傳喚證人，命行鑑定，實施勘驗，亦為該辦法第4
    條第2項及第16條所明定。又員警舉發交通違規案件，並不
    以舉發照片為唯一證明方法（道路交通管理處罰條例第7條
    、第7條之1、第7條之2規定參照）。是依現行法律規定，法
    院處理交通事件，並不限於科學儀器所採證據，惟仍須就事
    件所涉相關證據資料，包括供述及非供述證據，依據證據法
    則，憑以認定行為人交通違規行為之有無。此乃因交通違規
    事件之特性，行為態樣甚夥，復多有瞬間即逝行為，實在無
    法於有交通違規同時，全部得以即時利用科學儀器，取得證
    據資料；即使屬於方便以科學儀器採證之交通違規行為，普
    遍採用，不但所費不貲，也有實際困難。若舉發員警係親眼
    見聞違規之經過，並經以證人身分具結後在法院為證述，仍
    不失為認定交通違規事實有無之證據方法。本件抗告人究有
    無交通違規行為，自應審酌個案具體情狀，依法定證據法則
    之調查方法進行必要之調查。又按警員舉發交通違規，係依
    道路交通管理處罰條例授權所為之職權行使。而汽機車駕駛
    人闖紅燈等違規行為之取締，揆其行為本質，多係發生於瞬
    間，通常多委由當場執行取締違規公務員之認識及判斷，且
    必須為立即之取締作為，此為達成維持交通秩序目的所必要
    。且依道路交通管理處罰條例之規定，此種立即性之舉發違
    規，多依警員之認知、判斷以足，並無必須另有其他積極佐
    證：如其他目擊證人或必須拍攝照片等，始構成處分要件之
    規定。此係因執行職務之公務員，通常多具有一定之考選資
    格與專業訓練，且其執法之對象係不特定之大眾，故其立場
    經立法機關推定，應具有客觀、中正與公平之特質，而無故
    意偏頗之虞。次按行政罰法第7條第1項固規定：「違反行政
    法上義務之行為非出於故意或過失者，不予處罰」，惟同法
    第1條但書規定：「其他法律有特別規定者，從其規定」；
    而道路交通管理處罰條例第85條第4項規定：「依本條例規
    定逕行舉發或同時併處罰其他人之案件，推定受逕行舉發人
    或該其他人有過失」，即屬行政罰法第1條但書所稱之特別
    規定，即將上開有關逕行舉發之法定效力予以明文化，受處
    分人如經逕行舉發違規，除嗣後經其他證據調查程序發現相
    反之事證外，即依前開特別規定推定為有過失。查本件抗告
    人駕駛自小客車於上開時、地違規闖越紅燈，經警攔停等情
    ，業據證人即當場取締掣單舉發之警員賴彥呈、張秦瑋於原
    審調查時證述如前，且依證人賴彥呈、張秦瑋證述當日確實
    親眼看見抗告人闖紅燈，致駕車迴轉攔停舉發抗告人，證人
    賴彥呈、張秦瑋當時並與抗告人處於相對行向，且時值深夜
    ，人車稀少，證人賴彥呈、張秦瑋目視發生錯誤之可能性甚
    低。暨卷內並無任何積極證據足以證明證人上開供述係屬虛
    偽，亦無有足以令人顯信其供述為不可採之品性證據或前科
    證據存在，是證人賴彥呈、張秦瑋所述抗告人呂有福駕駛自
    小客車有闖紅燈之情形應屬可信，抗告人仍執前詞，否認有
    闖紅燈之違規行為，自不足採。至抗告人抗告意旨另稱「抗
    告人係計程車司機，20餘年來，都是夜間營業（18時至次日
    6 時），1家4口賴以維生，平日謹小慎微，不敢輕易違規，
    特別是年來油價高漲，生意不佳，違規被罰，常是一兩天營
    收就沒了，豈敢輕易觸法，尤其闖紅燈，罰很重，絕對不會
    冒險嘗試。抗告人係守法百姓，無不良素行，假如真有闖紅
    燈違規情事，被警員當場舉發，惟有俯首簽名認了，豈會費
    時耗事，賠上營運賺錢時間，纏訟不已？」等語，亦無法證
    明抗告人確無本件闖紅燈之違規行為。綜上所述，抗告人前
    開所辯，均不足採，其抗告為無理由，應予駁回。
據上論結，應依道路交通案件處理辦法第26條，刑事訴訟法第41
2條，裁定如主文。
中    華    民    國    97    年    11    月    12    日
                  刑事第十四庭   審判長法  官   陳志洋
                                       法  官   蔡聰明
                                       法  官   謝靜慧
以上正本證明與原本無異。
不得再抗告。
                                       書記官   高士童
中    華    民    國    97    年    11    月    12    日


司法院資訊處製作；財團法人民間司法改革基金會備份。
